最  高  行  政  法  院  裁  定
109年度抗字第332號
抗  告  人  許宗和                                 
訴訟代理人  王伊忱  律師
相  對  人  臺南市政府                              
代  表  人  黃偉哲              
訴訟代理人  葉張基  律師
上列當事人間文化資產保存事件，抗告人對於中華民國109年7月
15日高雄高等行政法院109年度訴字第54號裁定，提起抗告，本
院裁定如下︰
　　主  文
抗告駁回。
抗告訴訟費用由抗告人負擔。
　　理  由
一、按抗告法院認抗告為不合法或無理由者，應為駁回抗告之裁
    定。
二、爭訟概要：
　  相對人於臺南市古蹟歷史建築聚落及文化景觀審議委員會就
    位於臺南市○區「許嵩煙故居」未保存登記建物（下稱系爭
    建物）指定古蹟案件開會審議決議通過後，作成民國106年7
    月26日府文資處字第1060764508B號公告（下稱系爭公告）
    指定系爭建物為直轄市古蹟，記載公告事項如下：「古蹟及
    其定著土地之範圍：（詳附圖）(一)古蹟本體及面積：古蹟
    本體為臨路兩層樓建築，面積約167平方公尺（實際面積依
    現場實測為主）。(二)定著土地地號及面積：臺南市○區○○
    段929及930地號，共320平方公尺。」。抗告人不服循序向
    高雄高等行政法院（下稱原審）提起行政訴訟（107年度訴
    字第94號），經原審履勘現場並囑託臺南市東南地政事務所
    依系爭公告附圖框列範圍實際測繪結果，發現系爭公告關於
    古蹟本體面積及定著土地範圍部分之記載有錯誤情形。抗告
    人獲悉實情後，隨於108年7月26日召開臺南市古蹟歷史建築
    紀念建築聚落建築群史蹟及文化景觀審議委員會開會審議系
    爭公告事項變更案，經決議：「1.同意變更本體及面積：本
    體為臨路兩樓層建築，面積160.94平方公尺（不含二樓陽臺
    突出處投影面積）。2.同意變更定著土地範圍及面積為臺南
    市○區○○段927-1、929、930地號，面積322.5平方公尺。」
    抗告人乃據以作成108年9月17日府文資處字第1081024199A
    號公告（下稱原處分或更正處分或更正公告）將系爭公告記
    載錯誤部分更正記載如下：「主旨：公告更正本直轄市定古
    蹟『許嵩煙故居』之古蹟本體面積及定著土地範圍。……公告事
    項：一、古蹟本體面積由『167平方公尺（實際面積依現場實
    測為主）』，更正為『160.94平方公尺（不含二樓陽臺突出處
    投影面積）。』。二、古蹟定著土地範圍由『臺南市○區○○段9
    29、930地號，面積322平方公尺』，更正為『臺南市○區○○段9
    27-1、929、930地號，面積322.5平方公尺。』。……」等語。
    抗告人不服更正公告，提起訴願經決定不受理，提起行政訴
    訟，復經原審以109年度訴字第54號裁定（下稱原裁定）駁
    回其訴，遂提起本件抗告（抗告人就系爭公告提起之行政訴
    訟，經原審以107年度訴字第94號判決撤銷系爭公告及訴願
    決定，相對人不服提起上訴，另由本院以109年度上字第618
    號判決廢棄原判決，發回原審更審）。
三、原裁定意旨略以：
　㈠就相對人系爭公告文義及附圖所示為整體觀察，客觀上即可
    見其公告事項所載「四、古蹟及其定著土地之範圍（詳附圖
    ）」之資訊，因未經地政機關實際測量，並非精確，而可能
    與其欲規制如公告附圖所示之範圍存有些許誤差。再者，系
    爭公告漏未列入系爭建物所定著之○○段927-1地號土地，明
    顯與指定古蹟處分之目的及該公告附圖之標示不符合，抗告
    人應可認識相對人為系爭公告所欲規制之意旨，本即包含○○
    段927-1地號土地在內，則相對人事後作成更正公告為更正
    ，應屬抗告人可合理預見之範圍。是系爭公告就系爭建物及
    定著土地所載面積之誤差及漏載○○段927-1地號土地，性質
    上係屬顯然錯誤，相對人自得依行政程序法第101條第1項規
    定隨時更正之。
  ㈡依更正公告所載之「主旨、說明」意旨，已明白表示係因系
    爭公告之「古蹟本體面積及土地定著範圍」，其資訊內容有
    顯然錯誤，遂予以更正，並公告其更正內容，性質上足認係
    依行政程序法第101條第1項規定所為「行政處分之更正」。
    故更正公告並未創設新的法律效果，純係就系爭公告顯然錯
    誤之記載內容予以更正之觀念通知，性質上非行政處分。從
    而，抗告人對非屬行政處分之更正公告提起撤銷訴訟，應認
    起訴不備行政訴訟法第4條第1項規定之法定要件而不合法，
    且性質上無從補正，自應依同法第107條第1項第10款規定裁
    定駁回。
四、抗告意旨略謂：更正公告之性質為行政處分，其內容尚難認
    係就系爭公告有誤寫、誤算或其他類此顯然錯誤所為之更正
    ，亦不得認其未創設新的法律效果。是原裁定駁回抗告人之
    訴，違反行政程序法第101條規定及司法院釋字第423號解釋
    意旨，而有違背法令且錯誤之情形等語。
五、經核原裁定駁回抗告人在原審之訴，並無違誤。茲論述理由
    如下：　　
　㈠按「原告之訴，有下列各款情形之一者，行政法院應以裁定
    駁回之。但其情形可以補正者，審判長應先定期間命補正……
    七、當事人就已起訴之事件，於訴訟繫屬中更行起訴。」行
    政訴訟法第107條第1項第7款定有明文。準此以論，原告就
    已為起訴效力所及之同一事件，不許重複起訴請求救濟，否
    則，後訴即屬不合法，無從命補正，行政法院應裁定駁回。
　㈡復按行政程序法第101條第1項規定：「行政處分如有誤寫、
    誤算或其他類此之顯然錯誤者，處分機關得隨時或依申請更
    正之。」是行政機關作成原處分後，發現有記載錯誤、計算
    錯誤或其他類此之顯然錯誤情形，自許依職權予以更正。再
    者，行政處分之更正如涉及原處分原來規制之法律效果者，
    乃將更正處分併同原處分就同一具體事件規制正確之法律效
    果，並非作成新處分完全取代原處分。是以，受處分人就原
    處分業已合法提起行政訴訟救濟，如原處分機關於訴訟繫屬
    中更正原處分者，原處分所規制之法律效果，自應以更正後
    者為準據，受處分人不服原處分起訴之效力，自及於更正 
    處分，受訴法院本應就更正後之原處分規制效果為審查，受
    處分人就更正處分既已得於原提起之訴訟獲得救濟，自不許
    單獨另就更正處分重複提起行政訴訟救濟。否則，其起訴即
    有行政訴訟法第107條第1項第7款規定之不合法情形，行政
    法院應裁定駁回其後訴。
　㈢查本件抗告人因不服相對人指定系爭建物為直轄市定古蹟之
    系爭公告，已向原審合法提起107年度訴字第94號行政訴訟
    救濟，因經原審履勘現場並囑託臺南市東南地政事務所就系
    爭公告附圖所示古蹟及其定著土地範圍實測結果，發現所載
    之古蹟本體面積及定著土地範圍部分有錯誤情形。抗告人在
    原審109年2月27日行言詞辯論程序之前，乃經臺南市古蹟歷
    史建築紀念建築聚落建築群史蹟及文化景觀審議委員會於10
    8年7月26日會議審議決議後，據以作成原處分即更正公告將
    系爭公告記載錯誤部分更正記載如下：「主旨：公告更正本
    直轄市定古蹟『許嵩煙故居』之古蹟本體面積及定著土地範圍
    。……公告事項：一、古蹟本體面積由『167平方公尺（實際面
    積依現場實測為主）』，更正為『160.94平方公尺（不含二樓
    陽臺突出處投影面積）。』。二、古蹟定著土地範圍由『臺南
    市○區○○段929、930地號，面積322平方公尺』，更正為『臺南
    市○區○○段927-1、929、930地號，面積322.5平方公尺。』。
    ……」等語之事實，有系爭公告及其附圖（見原審卷第193至1
    95頁）、原審107年12月17日勘驗筆錄（見原審卷第273至27
    6頁）及臺南市東南地政事務所土地複丈成果圖（見原審卷
    第285頁）及更正公告及其附圖（見原審卷第34至35頁）等
    件可稽。
　㈣是以，本件抗告人不服系爭公告，已向原審合法提起107年度
    訴字第94號行政訴訟救濟，相對人係於該訴訟繫屬原審中，
    行言詞辯論程序之前，作成原處分更正系爭公告關於附圖所
    示古蹟本體及定著土地範圍之記載錯誤情形，雖其更正已涉
    及原處分所規制之權利義務內容，依法應許抗告人救濟，然
    因抗告人合法提起之107年度訴字第94號行政訴訟尚未言詞
    辯論，原處分即更正處分自為該訴訟之起訴效力所及，則自
    不得再單獨就原處分另行起訴救濟。
　㈤綜上所述，相對人係於抗告人就系爭公告合法提起之107年度
    訴字第94號行政訴訟仍繫屬原審中，作成原處分更正系爭公
    告關於古蹟本體及定著土地範圍之記載錯誤情形，則原處分
    自為起訴效力所及，抗告人於同一事件之訴訟繫屬中更行就
    原處分再提起本件訴訟，即有行政訴訟法第107條第1項第7
    款規定之不合法情形，且無從命補正，行政法院自應裁定駁
    回。原裁定以更正公告非行政處分為理由，就抗告人所提本
    件訴訟，依據同條項第10款規定裁定予以駁回，論據雖有不
    同，但結論並無二致，自應予以維持。從而，抗告意旨求為
    廢棄原裁定云云，為無理由，應予駁回。
六、據上論結，本件抗告為無理由。依行政訴訟法第104條、民
    事訴訟法第95條、第78條，裁定如主文。
中　　華　　民　　國　　111 　年　 　6　　月　 　16   日
                    最高行政法院第四庭
                        審判長法官  陳  國  成
                              法官　王　碧　芳
                              法官　簡　慧　娟
                              法官　鍾　啟　煌
                              法官　蔡　紹　良

以  上  正  本  證  明  與  原  本  無  異
中　　華　　民　　國　　111 　年　　 6　　月　　17    日
                              書記官  莊  子  誼